【裁判字號】    89,易緝,70
【裁判日期】    890524
【裁判案由】    詐欺
【裁判全文】
臺灣高雄地方法院刑事判決                          八十九年度易緝字第七號
    公  訴  人  臺灣高雄地方法院檢察署檢察官
    被      告  乙○○
右列被告因詐欺案件，經檢察官提起公訴（八十七年度偵字第二六九七八號），本院
判決如左：
    主  文
乙○○無罪。
    理  由
一、公訴意旨略以：被告乙○○意圖為自己不法所有，預謀向當鋪詐取金錢，遂於八
    十七年十一月十日佯以其所有Ｓ六─四二四九號小客車為質向高雄市「世聯當鋪
    」員工即告發人丙○○（公訴人誤載為告訴人）典當新台幣（下同）十萬元。告
    發人不知有詐而如數交付。被告嗣於翌日即藉詞該車需檢驗。告發人及甲○○乃
    陪同告訴人駕車前往高雄市監理站辦理，詎被告等到達監理站後，被告又依原計
    劃藉口要上廁所，必須上車拿衛生紙，告發人乃交予該車鑰匙，詎告訴人上車後
    立即將該車開走逃逸，告訴人始知受騙，因認被告涉有刑第三百三十九條第一項
    詐取財罪嫌等語。
二、按犯罪事實，應依證據認定之，無證據不得推定其犯罪事實，而不能證明被告犯
    罪者，應諭知無罪之判決，刑事訴訟法第一百五十四條、第三百零一條第一項分
    別定有明文。又按刑法第三百三十九條第一項詐欺罪之成立，以意圖為自己或第
    三人不法之所有，以詐術使人陷於錯誤，而將本人或第三人之物交付為要件，若
    行為人主觀上並無不法所有意圖，或未施用詐術，事後縱有未能依約履行之情事
    ，亦難以刑罰責之，最高法院四十六年台上字第二六０號判例可資參照。
三、公訴人認被告涉犯詐欺罪嫌，無非以告訴人指述、證人甲○○證述及收當物品登
    記簿一紙為據。訊據被告坦承有以其所有Ｓ六─四二四九號小客車向世聯當鋪典
    當十萬元，惟堅決否認有以詐術之手段詐取上開車輛，辯稱：當初典當本來就是
    原車可用等語，經查：被告所有Ｓ六─四二四九號之自用小客車，於八十六年九
    月十七日與福灣股份有限公司（以下簡稱福灣公司）訂立動產擔保交易附條件買
    賣，並至雲林監理站為設立登記，而於汽車新領牌照登記書上註明，此有福灣公
    司附條件買賣合約書、動產擔保交易附條件買賣設定登記書、汽車新領牌照登記
  書各一紙在卷足憑，而於福灣公司附條件買賣合約書其他約定事項載明若被告欲
    變更牌照等事項須得福灣公司同意並協同辦理，否則無從變更牌照，此有福灣公
    司附條件買賣合約書一紙附卷可稽，而汽車監理站本諸前開於汽車新領牌照登記
    書之註明，若非會同附條件買賣之債權人亦不會辦理車牌之變更，今本件告發人
    （因丙○○自承其非世聯當鋪之負責人而僅為員工）丙○○及證人甲○○供述係
    被告因門牌號碼不雅而向渠等佯稱欲前往監理站更換車牌，就前述規定觀之，顯
    難達成被告欲更換車牌之目的，而依告發人所提供之典當汽車車籍資料查詢記錄
    ，明白顯示被告所提供典當之汽車有設定動產擔保抵押，此有告發人庭呈車籍資
    料二紙在卷可稽，是以，告發人是否因被告所稱欲更換車牌為由而陷於錯誤而一
    同前往監理站並進而遭被告將車牽走，已非無疑。次按，世華當鋪確有經營以原
    車可用之質借方式，此有載有原車可用免留車之世聯當鋪廣告三紙在卷可憑，且
    告發人雖稱被告典當並未以原車可用之方式為質借，並提供車輛入庫前毀損記錄
    單一紙為據，惟按告發人提供之當鋪收當物品登記簿觀之，雖有記載被告典當汽
    車一輛，惟卻未記載收當日期，並且在八十七年十一月十一日汽車遭被告開走後
    ，亦未立即報案而遲至八十七年十一月十九日始具狀告訴，顯與事理有違。末按
    證人甲○○與被告所稱世聯當鋪處理其典當事宜之連宏吉為兄弟關係，此有當鋪
    名片一紙及戶籍謄本一份，是以，甲○○之證述難認係持平之述，其證詞之證明
    力自屬薄弱，尚非可採。
三、綜上所述，世聯當鋪既係以經營原車可用之方式而讓被告繼續使用汽車，自難認
    被告有施何詐術致世聯當鋪陷於錯誤，被告所辯，尚非子虛，揆諸前揭意旨，自
    與刑法第三百三十九條第一項詐欺取財罪之構成要件有間。此外，復查無其他積
    極證據足認被告涉有公訴意旨所指之犯行，不能證明被告犯罪，依法應諭知無罪
    判決。
據上論斷，應依刑事訴訟法第三百零一條第一項判決如主文。
中        華       民       國     八十九     年     五    月   二十四  日
                                     臺灣高雄地方法院刑事第二庭
                                         法  官  廖  建  瑜
右正本證明與原本無異。
如不服本判決，應於判決送達後十日內，向本院提出上訴狀。
                                         書記官  歐  文  政
中    華 民    國      八十九      年      五      月      二十六    日


司法院資訊處製作；財團法人民間司法改革基金會備份。
